【裁判字號】    92,交抗,579
【裁判日期】    920729
【裁判案由】    聲明異議
【裁判全文】
臺灣高等法院臺中分院刑事裁定                    九十二年度交抗字第五七九號
    抗   告   人
    即原處分機關  交通部公路總局台中區監理所
    代   表   人  陳增義
    受 處 分  人  甲○○
右列抗告人因受處分人違反道路交通管理處罰條例案件，不服臺灣臺中地方法院中華
民國九十二年六月十六日所為裁定（九十二年度交聲字第五四九號）提起抗告，本院
裁定如左：
    主      文
原裁定撤銷，發回臺灣臺中地方法院。
    理      由
一、原裁定意旨略以：按違反道路交通管理事件統一裁罰標準及處理細則第四十四條
    第一項規定：違反道路交通管理事件行為人，未依規定自動繳納罰鍰，或未依規
    定到案聽候裁決，處罰機關應於二個月內依標準表逕行裁決之，是受處分人自應
    先受「舉發違反道路交通管理事件通知單」之通知，其始知悉應到案日期，否則
    受處分人即無從知悉應到案日期，主管機關未經合法送達即逕行裁決，其裁決程
    序即屬不適法。本件受處分人即異議人所有之自小客車，有如案由欄所示裁決書
    所載「超速」而依據採證照片逕行舉發之違規行為，固有舉發違反道路交通管理
    事件通知單影本一紙為證，惟異議人聲明異議前來，以其並未收受到前開舉發單
    ，聲請本院撤銷原處分等語。經查：依交通部公路總局台中區監理所函覆稱前開
    舉發單業經原舉發單位以大宗郵件寄發並經郵政機關退回，原舉發單位並依法辦
    理寄存送達等語。本件應送達異議人之舉發違反道路交通管理事通知單，已因未
    獲會晤本人亦無受領文書之同居人或受僱人或應送達處所之接收郵件人員，由郵
    政機關人員將該通知書依上開寄存送達之有關規定，於九十一年十一月八日寄存
    於送達之郵局，此有送達證書可憑。而寄存送達係以完成寄存送達之程序後，即
    生送達之效力，不以應受送達人事實上有至寄存文書之自治機關、警察機關或郵
    政機關領取為必要，本件寄存送達並無瑕疵。但因舉發違反道路交通管理事件通
    知單所載應到案之日期為九十一年三月六日，係在送達之前，異議人無從依限到
    案，不能認其送達合法生效。從而本件與上揭寄存規定之要件不合，從而受處分
    人既異議未收受前揭舉發單，其異議理由為可採，故揆諸前開說明，原處分機關
    逕予裁決，程序上即不適法，原處分自應予以撤銷。本件應發回原處分機關，由
    原處分機關重新送達後，再依法裁決。
二、抗告意旨略以：
（一）、本案原舉發單位依法定地址以掛號寄送違反道路交通管理事件通知單，通知
        單遭郵政機關退回，原舉發單位遂依行政程序法第七十四條之規定，將文書
        寄存於送達地之郵政機關，辦理寄存送達，完成送達程序；惟於舉發單位辦
        理寄存送達，完成送達程序時，本所係另以寄存送達已發生送達效果之時為
        裁罰之基準，於完成送達後，另依違反道路交通管理事件統一裁罰標準表規
        定裁處。
（二）、又按本裁定之理由，係以寄存送達之時間在違規通知單應到案日期之後，違
        規人無知悉其違規事實以保全自身權益等理由而撤銷原處分。惟查，違規通
        知單之送達，由原舉發單位之警察單位以郵政掛號函件郵寄遭退回，並依據
        道路交通管理處罰條例第二條「道路交通管理、處罰，依本條例規定；本條
        例未規定者，依其他法律規定」、違反道路交通管理事件統一裁罰標準處理
        細則第五條「處理違反道路交通管理事件，有關文書送達之程序，依行政程
        序法之規定」等規定適用行政程序法第七十四條之規定以完成法定送達程序
        ，就寄存送達之時機，相關法令並無限制必須在違規通知單之應到案日期之
        內為之，舉發違規之警察單位基於違規單郵寄退回至辦理寄存送達之時程，
        必是逾越該違規單之應到案日之事實，而依法完成寄存送達程序即屬合法，
        而且依據道路交通管理處罰條例第九條規定「行為人接獲違反道路交通管理
        事件通知書後，於十五日內得不經裁決逕依第九十二條第三項之罰鍰基準規
        定，向指定之處所繳納結案」，依本揭規定本所裁罰機關依違規單已完成法
        定送達之事實，由完成送達之當日起擇算十五日之日期為新的應到案日期，
        而在該日期前依規定以繳納最低額罰款並不影響其違規單之原應到案日期之
        原有權益，故本案原舉發單位之警察單位依法在違規單應到案日期後辦理寄
        存送達之行政作為並無不法，本所裁罰單位就違規通知單已依法完成送達之
        事實適法裁處，認事用法並無違誤，原審法院以寄存係在違規單應到案日期
        後為之之程序不合之理由撤銷原處分顯有瑕疵云云。
三、按汽車駕駛人之行為有左列情形之一者，當場不能或不宜攔截製單舉發者，得對
    汽車所有人逕行舉發處罰：˙˙˙六、其他違規行為經以科學儀器取得證據資料
    者˙˙˙；汽車行駛高速公路應依速限標誌指示，違規者，處新台幣三千元以上
    六千元以下之罰鍰；此為高速公路管制規則第五條、道路交通管理處罰條例第七
    條第一項、第三十三條所明文規定。復按道路交通管理條例第九條規定：本條例
    所定罰鍰之處罰，行為人接獲違反道路交通管理事件通知單後，於十五日內得不
    經裁決，逕依第九十二條第三項之罰鍰基準表規定，向指定之處所繳納結案˙˙
    ˙；違反道路交通管理事件統一裁罰標準及處理細則第十一條、第五條之規定：
    行為人有違反本條例之情形者，應填製舉發違反道路交通事件通知單，並於被通
    知欄予以勾記，其通知聯依下列規定辦理：˙˙˙三、逕行舉發者，應按已查明
    之資料填註車牌號碼、車輛種類、車主姓名或地址，並於通知單上方空白處加註
    逕行舉發之文字後，由舉發機關送達被通知人˙˙˙；處理違反道路交通管理事
    件，有關文書送達之程序，依行政程序法之規定。另行政程序法第七十四條之規
    定：送達不能依前二條規定為之者，得將文書寄存送達地之自治機關或警察機關
    ˙˙˙，前項情形，由郵政機關為送達者，得將文書寄存於送達地之郵政機關。
    經查：
    (1)本件受處分人於九十年十二月二十七日十一時零三分許，駕駛車號Ｘ９－８２
      ７３號自小客車，在國道一號二三八公里南向處，因「在高速公路超速行駛（
      速限一○○公里時速一一六公里超速十六公里）」違規，為內政部警政署國道
      公路警察局第四警察隊依據採證照片逕行舉發，並掣開舉發通知單等情，有公
      警局交字第ＺＤ0000000號違反道路交通管理事件通知單一紙附卷可稽
      ，是受處分人於前揭時、地之違規事實，堪予認定。受處分人雖聲明異議辯稱
      未收受舉發通知單云云，惟查，前揭舉發通知單業由原舉發機關寄至受處分人
      當時之戶籍地即「臺中市○區○○街２０９號」，嗣因招領逾期而退件，原舉
      發機關遂於九十一年十一月八日將前揭舉發通知單寄存於送達地之郵政機關，
      辦理寄存送達等情，有內政部警政署國道公路警察局第四警察隊九十二年五月
      七日公警國四交訴字第０９２０００２０１５號函在卷可憑，核無不合，而寄
      存送達係以完成寄存送達之程序後，即生送達之效力，不以應受送達人事實上
      有至寄存文書之自治機關、警察機關或郵政機關領取為必要，是本件寄存送達
      並無瑕疵，該舉發通知單自因依法完成寄存送達程序而生送達之效力。
    (2)本件舉發通知單既已因依法完成寄存送達程序而生送達之效力，則依前開道路
      交通管理處罰條例第九條規定「行為人接獲違反道路交通管理事件通知書後，
      於十五日內得不經裁決逕依第九十二條第三項之罰鍰基準規定，向指定之處所
      繳納結案」，原處分機關即應依違規單已完成法定送達之事實，由完成送達之
      當日起算十五日之日期為新的應到案日期，而在該日期前依規定以繳納最低額
      罰款並不影響其違規單之原應到案日期之原有權益，惟受處分人卻遲至九十二
      年四月二十五日始向舉發單位提出陳述，故本案原舉發單位之警察單位依法在
      違規單應到案日期後辦理寄存送達之行政作為並無不法，原處分機關就違規通
      知單已依法完成送達之事實適法裁處，認事用法並無違誤，原裁定法院未加詳
      查，遽以舉發違反道路交通管理事件通知單所載應到案之日，係在送達之前，
      受處分人無從依限到案，不能認其送達合法生效為由，認原舉發機關之寄存送
      達程序不適法，裁定撤銷原處分，顯有未洽，抗告人據此指摘原裁定不當，非
      無理由，爰將原裁定撤銷，發回原審法院另為適法之裁判。
四、據上論斷，應依道路交通事件處理辦法第二十五條、第二十六條、刑事訴訟法第
    四百十三條前段，裁定如主文。
中      華      民      國      九十二     年     七      月   二十九   日
                                臺灣高等法院臺中分院刑事第三庭
                                      審判長法  官  陳  朱  貴
                                            法  官  廖  柏  基
                                            法  官  劉  連  星
右正本證明與原本無異。
不得再抗告。
                                            書記官  李  妍  嬅
中      華      民      國      九十二     年     七      月    三十    日
                                                                        Ｒ


司法院資訊處製作；財團法人民間司法改革基金會備份。
